臺灣高等法院臺南分院刑事判決
111年度交上易字第79號
上  訴  人  
即  被  告  丁輝明


上列上訴人因公共危險案件，不服臺灣臺南地方法院110年度交
易字第1114號中華民國110年12月28日第一審判決（起訴案號：
臺灣臺南地方檢察署110年度偵字第21619號），提起上訴，本院
判決如下：
    主  文
上訴駁回。
    事  實
一、丁輝明於民國105年間因公共危險案件，經臺灣臺南地方法
    院以105年度交簡上字第14號判決判處有期徒刑6月確定，於
    107年7月4日執行完畢出監。詎其猶不思悔改，於110年10月
    9日16時至同日20時許，在臺南市○○區某處飲用高粱酒，酒
    後呼氣所含酒精濃度已達每公升0.25毫克以上，仍未待體內
    酒精成分充分退卻，即不顧大眾行車之公共安全，基於酒後
    駕車致交通公共危險之犯意，於同日20時許駕駛車牌號碼00
    00-00號自小客車欲自上開飲酒地點返回住處，而行駛在臺
    南市○○區、○○區等道路。嗣於同日20時23分許，丁輝明駕車
    沿臺南市○○區○○路0段由東往西方向行駛至該路段000號前，
    不慎擦撞呂冠旻停放在路旁之車牌號碼000-0000號自小客車
    ，呂冠旻之前開車輛因自後受撞擊，又往前碰撞林雅婷停放
    在路旁之車牌號碼000-0000號自小客車（均無人受傷）。嗣
    員警接獲報案到場處理，於同日20時44分對丁輝明進行酒測
    ，測得其吐氣所含酒精濃度達每公升1.41毫克，始悉上情。
二、案經臺南市政府警察局歸仁分局移送臺灣臺南地方檢察署檢
    察官偵查起訴。
    理  由
壹、證據能力部分：
一、按被告以外之人於審判外之言詞或書面陳述，除法律有規定
    者外，不得作為證據，刑事訴訟法第159條固定有明文，惟
    被告以外之人於審判外之陳述，雖不符同法第159條之1至之
    4規定，而經當事人於審判程序同意作為證據，法院審酌該
    言詞陳述或書面陳述作成時之情況，認為適當者，亦得為證
    據；又當事人、代理人或辯護人於法院調查證據時，知有第
    159條第1項不得為證據之情形，而未於言詞辯論終結前聲明
    異議者，視為有前項之同意，同法第159條之5亦定有明文。
    其立法意旨在於傳聞證據未經當事人之反對詰問予以核實，
    原則上先予排除，惟若當事人已放棄詰問或未聲明異議，基
    於證據資料愈豐富，愈有助於真實發現之理念，且強化言詞
    辯論原則，法院自可承認該傳聞證據例外擁有證據能力。經
    查，本判決以下所引用被告以外之人於審判外之言詞及書面
    陳述，因檢察官於本院審判期日對本院提示之證據均表示無
    意見（見本院卷第55至56頁），被告則於本院審判期日經合
    法傳喚無正當理由未到庭（於言詞辯論終結後始遲到入庭）
    ，亦未於本案言詞辯論終結前具狀聲明異議，本院審酌該等
    被告以外之人審判外陳述作成時之情況，並無不能自由陳述
    之情形，亦無顯不可信之情狀，且未見有何違法取證或其他
    瑕疵，而與待證事實具有關聯性，本院認為以之作為證據應
    屬適當，自均得作為證據。
二、本判決下列所引用之其餘非供述證據，並無證據證明係公務
    員違背法定程序所取得，亦無顯有不可信之情況，且經本院
    於審理期日踐行合法調查程序，該等證據自亦具有證據能力
    。
貳、實體部分：
一、認定犯罪事實所憑證據及理由：
  ㈠前揭犯罪事實，業據被告於警詢、偵查及原審審理中均坦承
    不諱，核與證人呂冠旻、林雅婷於警詢中證述之情節相符，
    並有酒精測定紀錄表、財團法人台灣商品檢測驗證中心呼氣
    酒精測試器檢定合格證書、道路交通事故現場圖、道路交通
    事故調查表(一)(二)、事故現場照片、臺南市政府警察局舉
    發違反道路交通管理事件通知單等資料附卷可證，從而，可
    認被告前開出於任意性之自白核與事實相符，得採為認定事
    實之證據。
  ㈡本案事證明確，被告前揭公共危險犯行堪以認定，應予依法
    論科。
二、論罪部分：
　㈠被告行為後，刑法第185條之3第1項第1款規定業於111年1月2
    8日修正公布，同年月30日生效，修正後將法定刑由「2年以
    下有期徒刑，得併科20萬元以下罰金」提高為「3年以下有
    期徒刑，得併科30萬元以下罰金」，經比較新舊法之結果，
    修正後之規定並未較有利於被告，應依刑法第2條第1項前段
    規定，適用修正前之規定論處。
  ㈡核被告丁輝明所為，係犯修正前刑法第185條之3第1項第1款
    駕駛動力交通工具而吐氣所含酒精濃度達每公升0.25毫克以
    上之罪。
  ㈢再被告有犯罪事實欄所載之前案科刑及執行完畢紀錄，有臺
    灣高等法院被告前案紀錄表1份附卷可按，其於有期徒刑之
    執行完畢5年以內故意再犯本件相同罪名之有期徒刑以上之
    罪，為累犯，足認其未生警惕、刑罰反應力薄弱，依司法院
    釋字第775號解釋意旨，審酌被告所犯前案所處徒刑、經易
    科罰金執行完畢及前案執行完畢日距離本案犯罪之時間等情
    狀後，認如就其所犯之罪，予以加重法定最低度刑，尚符罪
    刑相當原則，並未致生行為人所受之刑罰超過其所應負擔罪
    責而使其人身自由因此遭受過苛之侵害，自無違反憲法比例
    原則之情事，爰依刑法第47條第1項規定，加重其刑。
三、上訴駁回之理由：
  ㈠被告上訴意旨主張：⒈被告於110年10月酒駕乙案，因適逢家
    父丁○○於民國110年8月7日辭世，期間因心情低落，並以籌
    措喪葬費用再知前老闆願伸手出援手，遂前往感謝，並由朋
    友勸酒之下，犯下此刑，實屬不該，願鈞長體諒之。⒉因長
    期照顧臥病在床之家父還得以長期照顧家中之大姊丁○香(患
    有○○○○)行之有年需隨時長伴左右照顧，以防造成不幸事件
    發生，被告專職板模工，如欲復工，亦得忙拜託鄰居代為照
    顧，其中的不堪，外人不得而知，造成長期的生活壓力，真
    的苦不堪言。⒊在肇事當下被告以積極的態度，事後求得被
    害人諒解，並和解之。⒋被告於前次犯行至今已有三年多，
    對於本次量刑，能否於再犯判之，懇請鈞長酌度量刑。⒌綜
    上所述，被告願以痛下決心，往後決不酒駕，重新做人，並
    懇請鈞長能賜予機會云云。
  ㈡然按刑之量定，為求個案裁判之妥當性，法律賦予法院裁量
    之權。量刑輕重，屬為裁判之法院得依職權自由裁量之事項
    ，苟其量刑已以行為人之責任為基礎，並斟酌刑法第57條各
    款所列情狀，在法定刑度內，酌量科刑，如無偏執一端，致
    明顯失出失入情形，上級審法院即不得單就量刑部分遽指為
    不當或違法。查被告除本院論以累犯之前案記錄外（臺灣臺
    南地方法院105年度交簡上字第14號判處有期徒刑6月確定，
    於107年7月4日執行完畢出監），前亦曾因公共危險案件，
    先後經臺灣臺南地方法以95年度交簡字第2818號判決判處拘
    役50日、99年度交簡字第1593號判決判處有期徒刑3月、102
    年度交簡字第2899號判決判處有期徒刑5月確定，有前引臺
    灣高等法院被告前案紀錄表可參，其於本次犯行前已有4次
    公共危險之素行，本次已是第5次犯刑法第185條之3第1項第
    1款之公共危險罪，且酒測值高達每公升1.41毫克，已達法
    定標準將近6倍之多，且其遭法院先後判處上開之刑，雖逐
    漸加重刑罰，均未使被告有所警惕，顯然被告並未能記取酒
    駕經判刑、執行之教訓，未能將「酒後不得駕車」乙事銘記
    在心，避免酒駕，故判處得易科罰金之刑度，顯然已不足以
    昭炯戒，而有加重刑罰之必要。
  ㈢另目前臺灣高等檢察署研議統一酒駕再犯發監標準之原則為
    被告5年内三犯刑法第185條之3第1項之罪者，原則上不准予
    易科罰金。且因酒駕造成被害人死傷之案件頻傳，為嚴懲酒
    駕，法務部於111年1月6日發函高檢署，要求重新檢討酒駕
    易科罰金規定，研擬今後將取消三振條款（酒駕第三次才入
    監），檢察官可依此從嚴審核被告是否對公共安全危害重大
    、已達不宜易科罰金程度，檢察官若認為酒駕所生損害不輕
    、犯後態度不佳或有再犯之虞等情，即使被告初犯、被法院
    判可易科罰金，仍可令其入獄；另對於已發監執行之酒駕犯
    ，法務部責令監所加強實施戒癮處遇，未完成療程或成效不
    佳者，即便服刑日數已達假釋門檻，在嚴審假釋前提下，應
    不予假釋，以上在在顯示因酒駕犯罪對社會危害甚鉅，從嚴
    認定易科罰金、從嚴審查假釋條件，均已是日後之立法及執
    法趨勢。本件被告明知自己已飲酒過量甚多，如欲出門應尋
    求其他代步方式，卻仍心存僥倖，猶漠視法院多次易科罰金
    之寬典，再為本次之犯行，絲毫未慮及自己酒後駕車可能導
    致自己或他人之交通危險，顯然惡性非輕，堪認在機構外處
    遇已無法矯治其犯行。
  ㈣至被告上訴意旨所述其因適父親逢世心情低落，並以籌措喪
    葬費用再知前老闆願伸手出援手，遂前往感謝，並由朋友勸
    酒之下，犯下此刑；長期照顧臥病在床之父親及患有○○○○之
    大姊，造成長期的生活壓力；以積極的態度，事後求得被害
    人諒解並和解等情縱使屬實，然上情並不當然可作為被告酒
    駕之合理理由，因被告縱使為感謝前老闆幫忙或長期有生活
    壓力而飲酒，如欲移動自應尋求其他代步方式，而非在飲酒
    之情況下仍自行開車上路，況且被告之酒測值高達每公升1.
    41毫克，顯見當時被告已飲用相當多之酒類，此均為其本所
    明知，自應於酒後駕車時詳予斟酌、考慮各種不利之後果，
    及對其前已數次受易科罰金宣告時（甚至其中一次被告已入
    監執行）之情況加以警惕，避免再犯將自己陷入上開困境，
    然被告仍選擇酒後駕車，甚至因此肇事，自當為自己之行為
    負責，其上開所述各情，均難以作為本次從輕量刑之事由。
    另被告為累犯，且加重其法定最低度刑，並未致生被告所受
    之刑罰超過其所應負擔罪責，無違憲法比例原則之情事，業
    據說明如前。故原審量處被告有期徒刑8月，難認過重或有
    失平等原則。是以，被告提起上訴，指摘原判決不當，並無
    理由，應予駁回。
四、被告經本院合法傳喚後，無正當理由未到庭（於言詞辯論終
    結後始遲到入庭），依刑事訴訟法第371條之規定，不待其
    陳述，逕為一造辯論判決。
據上論斷，應依刑事訴訟法第368條、第371條，判決如主文。
本案經臺灣臺南地方檢察署檢察官郭俊男提起公訴，臺灣高等檢
察署臺南檢察分署檢察官李宛凌到庭執行職務。
中　　華　　民　　國　　111 　年　　3 　　月　　30　　日
                  刑事第四庭    審判長法  官  郭玫利
                                      法  官  林臻嫺
                                      法  官  曾子珍
以上正本證明與原本無異。
不得上訴。
　　　　　　　　　　　　　　　　　　　書記官  李淑惠
中　　華　　民　　國　　111 　年　　3 　　月　　30　　日
附錄本判決論罪科刑法條：
修正前中華民國刑法第185條之3第1項第1款
駕駛動力交通工具而有下列情形之一者，處2年以下有期徒刑，
得併科20萬元以下罰金：
一、吐氣所含酒精濃度達每公升零點二五毫克或血液中酒精濃度
    達百分之零點零五以上。